【裁判字號】    99,聲判,157
【裁判日期】    991208
【裁判案由】    聲請交付審判
【裁判全文】
臺灣臺北地方法院刑事裁定             99年度聲判字第157號
聲  請  人  吉甫國際股份有限公司
代  表  人  吳祚大
代  理  人  陳和貴律師
            馮馨儀律師
被      告  林美智
            王信義
            張平宇
上列聲請人即告訴人因告訴被告詐欺等案件，不服臺灣高等法院
檢察署檢察長中華民國99年6月1日99年度上聲議字第5012號駁回
聲請再議之處分（原不起訴處分案號：臺灣臺北地方法院檢察署
99年度偵字第12760號），聲請交付審判，本院裁定如下：
    主  文
聲請駁回。
    理  由
一、聲請交付審判意旨詳如附件所載。
二、按告訴人不服上級法院檢察署檢察長或檢察總長認為再議無
    理由而駁回之處分者，得於接受處分書後10日內委任律師提
    出理由狀，向該管第一審法院聲請交付審判；法院認為交付
    審判之聲請不合法或無理由者，應駁回之，刑事訴訟法第
    258條之1、第258條之3第2項前段分別定有明文。
三、本件聲請人吉甫國際股份有限公司（下稱吉甫公司）為告訴
    人兼告發人，依原告訴、告發及聲請內容觀之，就其主張被
    告林美智、王信義、張平宇3人共同違反背信罪、偽造文書
    及違反銀行法、商業會計法及詐欺罪等罪嫌，經臺灣臺北地
    方法院檢察署檢察官以99年度偵字第12760號為不起訴處分
    。聲請人不服而聲請再議，經臺灣高等法院檢察署檢察長審
    認結果：就被告林美智、王信義、張平宇共同違反背信罪、
    偽造文書及違反銀行法、商業會計法之部分，因被告林美智
    、王信義、張平宇均係受中央信託局（下稱中信局）委任處
    理事務之人，而非受聲請人委任處理事務，聲請人顯非犯罪
    直接被害人，所為陳述係屬告發性質，而非告訴，此部份再
    議為不合法而簽結，此有臺灣高等法院檢察署以99年7月12
    日檢紀黃字第0990000784號函在卷可參。就被告林美智、王
    信義、張平宇共同詐欺之部分，再議之聲請為無理由，而以
    99年度上聲議字第5012號處分書駁回再議之聲請。本件聲請
    人於99年7月14日收受再議理由駁回之處分書，於99年7月26
    日聲請交付審判，有臺灣高等法院檢察署送達證書（見99年
    度上聲議字第5012號卷第103頁）及交付審判聲請狀、本院
    收狀戳上日期（見本院聲判卷）在卷可稽，是本件應就臺灣
    高等法院檢察署認再議無理由而為駁回處分之詐欺部分為審
    究，合先敘明。
三、按犯罪事實應依證據認定之，無證據不得認定犯罪事實；不
    能證明被告犯罪者，應諭知無罪之判決，刑事訴訟法第154
    條第2項、第301條第1項分別定有明文。又認定不利於被告
    之事實，須依積極證據，苟積極證據不足為不利於被告事實
    之認定時，即應為有利於被告之認定，更不必有何有利證據
    ；告訴人之告訴，係以使被告受刑事訴追為目的，是其陳述
    是否與事實相符，仍應調查其他證據以資審認，最高法院30
    年上字第816號及52年台上字第1300號分別著有判例意旨可
    資參照。
四、訊據被告林美智、王信義、張平宇均堅決否認有何詐欺之犯
    行，被告林美智辯稱：我是貸款案件的經辦，當時辦理時，
    有取得中央租賃公司與聲請人吉甫公司之分期付款買賣契約
    書、發票及聲請人之本票，中央租賃公司之營業登記項目有
    紡織、機器設備等買賣、銷售，所以認為有含衣服之買賣，
    而發票上有記載品名、金額、數量，並與中央租賃公司所從
    事之產業相符，貸款在申請時，中央租賃公司之聯徵資料查
    詢、授信紀錄均正常，且聲請人之票信經向合作金庫銀行圓
    山分行查詢亦屬正常，該交易並無不合理之處等語；被告王
    信義辯稱：我是負責覆核該貸款案件，是注意融資金額是否
    超過授信額度、擔保品有無符合授信條件、是否已取具中央
    租賃公司與聲請人簽訂之契約書、發票及聲請人之本票，並
    注意票據部分是否已轉讓給中信局，分公司隸屬於總公司，
    二者係屬一體沒有區別，即使是以總公司名義簽訂之契約，
    發票以分公司名義開立也是正常等語；被告張平宇則辯稱：
    我是負責該貸款之撥款前之覆核作業，是覆核融資雙方之文
    件是否齊備，並確認交易雙方信用狀況正常後，再進行撥款
    作業，該授信案中信局亦為受害者，沒有理由與中央租賃公
    司共同詐欺等語。經查：
  (一)中央租賃公司於92年4月18日與中信局國內銀行處訂有墊付
    國內票款，總額度7,000萬元之借款契約，由中央租賃公司
    提供客票，經中信局認可之應收票款8成循環動用，於92年
    10月7日，中央租賃公司與聲請人簽訂分期付款買賣契約書
    ，聲請人並因此交付中央租賃公司合作金庫圓山支庫為擔當
    付款人，票面金額共計4,221萬元之本票48紙作為擔保，其
    中12紙金額合計1,055萬2,500元之本票，經中央租賃公司轉
    依墊付國內票款契約，供中信局存兌而循環利用融資餘額，
    中信局於92年10月8日向合作金庫圓山支庫查詢聲請人支票
    信狀態後，核准中央租賃公司700萬元之申貸案，並於同日
    完成撥款，中央租賃公司所提供之客票於93年1月間，始開
    始發生退票等情，此有中信局國內銀行處授信審議小組審查
    意見表、簽呈、撥用備償專戶款/提存客票/取回客票簽、中
    信局徵信資料查局表在卷可稽（見98年度他字第4776號偵查
    卷第158至164頁、第174至175頁）。中央租賃公司於92年10
    月8日，持聲請人公司簽發之本票及分期付款買賣契約書，
    向中信局申請融資貸款，中央租賃公司及聲請人當時信用狀
    況均屬正常，並無延遲付款或退票拒往等不良信用情事，中
    信局依銀行授信規定查核，在總行核准之融資貸款額度內，
    貸款予中央租賃公司。聲請人於聲請理由內指稱未查詢發票
    人即聲請人之票信之程序，顯有誤會。
  (二)依中央租賃公司於提供聲請人本票時，檢附中央租賃公司與
    聲請人所簽立分期付款買賣契約書觀之（見99年度他字第28
    08號偵查卷第13至14頁），該契約書約定，聲請人以分期付
    款方式，向中央租賃公司購買其營業或生產上所需之各種機
    器設備、原物料、成品、半成品。而中央租賃公司所營事業
    第6項則載明「建築材料、紡織品、塑膠原料、橡膠材料（
    線纜索管、輪胎、鞋及其製品）木製品等之經銷業務。」，
    有經濟部商工登記資料公示查詢系統之中央租賃公司登記資
    料附卷可參（見98年度偵字第25239號偵查卷第67頁）。是
    中央租賃公司向中信局提出聲請人之本票時，檢附之分期付
    款買賣契約書、發票，發票上載明「衣服乙批」，與契約中
    、或中央租賃公司所營事業中之紡織品相符，故由中央租賃
    公司開立「衣服乙批」之發票，並無不符其營業項目及聲請
    人所營事業項目。
  (三)中央租賃公司提供予中信局之發票上金額記載為4,432萬元
    ，與分期付款買賣契約書上約定之金額4,200萬元雖有不同
    ，惟聲請人與中央租賃公司係簽立分期付款買賣契約，發票
    上之金額若係加計利息後之金額，此亦與商業習慣相符。中
    央租賃公司臺中分公司僅係經經濟部於91年1月11日核准變
    更經理人為李冠英，迄93年7月16日始向財政部臺灣省中區
    國稅局民權稽徵所申報停業，此有該稽徵所98年9月28日中
    區國稅民權三字第0980046699號函文在卷可稽（見99年度他
    字第2808號偵查卷第208頁），足見中央租賃公司臺中市分
    公司於中央租賃公司向中信局提出申貸案時，並未停業。又
    上開發票雖由中央租賃公司臺中分公司所開立，與契約書係
    由中央租賃公司所簽訂有所不同，惟依公司法第3條第2項規
    定，分公司為受本公司管轄之分支機構，其為法人之權利主
    體仍為單一，分公司與本公司在法律上應屬一體而不可分割
    。因此以分公司名義所從事之營業行為，因此取得之擔保品
    ，由中央租賃公司本於與中信局間之墊付國內票款契約而提
    出，被告等予以收受，亦無違背法律之處。
  (四)觀諸上開分期付款買賣契約書第1條之約定條款載有「甲方
    （中央租賃公司）得逕將前款所述票據債權或依本約所生之
    債權或及擔保物權，讓與第三人或作為甲方對第三人所負債
    務之擔保，無需另行通知乙方（即聲請人）」等文字，聲請
    人既未於本票上禁止背書轉讓，復在分期付款買賣契約書內
    明文約定中央租賃公司得將票據轉讓與他人。中央租賃公司
    自得將所取得之聲請人票據轉讓，故中央租賃公司因與聲請
    人往來而取得上開票據後，將該票據轉讓與中信局。依前所
    述，中央租賃公司於93年1月間才跳票，中央租賃公司於92
    年10月間向中信局申辦貸款時所交付之分期付款買賣契約、
    發票、本票等資料，形式上並未有偽造之情形，且本件據以
    申貸發票上記載之內容，和聲請人公司與中央租賃公司訂立
    之分期付款買賣契約書相符，於一般交易經驗及法律效果之
    判斷上，被告等就申辦貸款時已有相當程度之查證及確認，
    自難僅以被告等未查核聲請人是否曾向實際交易對象中央租
    賃公司取得憑證，即認被告等明知中央租賃公司檢附之貸款
    資料不實，而配合中央租賃公司而為詐欺取財之行為。又被
    告等人於事後未查知中央租賃公司申貸所用之發票並未申報
    至稅捐機關，縱然屬實，亦不影響先前授信之正當性，是尚
    難僅因上述授信作業程序上存有些許瑕疵，即遽謂被告等人
    有何與中央租賃公司之陳田鈺、陳英傑共同詐欺之罪責。
  (五)又財政部76年2月16日台財融字第7504210號函示，係為避免
    企業以融資性票據取得資金融通，事後再註銷銷貸發票情事
    ，及防止企業以同一張發票，於不同行庫重複申請融資額度
    ，致所申請融資總額度超逾該發票開立金額，產生超額貸款
    之情事，故金融機構於徵取以營業交易所產生之票據，辦理
    授信業務時，應切實於發票存根聯上加蓋「已在XXX行庫辦
    理融資」文義之戳記，以防堵授信企業將同一筆銷貨交易所
    產生之各種不同憑證提供予不同金融機構，而各金融機構因
    無法全盤查證、勾稽由該筆銷貨交易所產生之授信，致企業
    實際貸得款項遠超過原所能申貸款項。本件被告等中信局相
    關人員於受理中央租賃公司系爭放款案時，已依規於放款額
    度內，並徵取所訂之分期付款買賣契約書及統一發票，作為
    營業交易所生客票之證明，於核貸時，雖係於中央租賃公司
    提出之交易發票副聯上加蓋在該行辦理融資及金額之戳記，
    而非在發票存根聯上加蓋，然依統一發票使用辦法第7條第2
    項規定，統一發票副聯必須經財政部核准後始能增印，故發
    票副聯亦為法定之交易憑證。本件據以核貸之發票副聯上已
    存有「本發票已在中央信託局融資10,552,500元不得註銷」
    等字樣，有該發票副聯影本1紙在卷足憑（99年度他字第280
    8號偵查卷第41頁），符合前揭函令所規範之精神，尚難謂
    有蓄意隱瞞犯行等情。聲請人質疑被告等人未於中央租賃公
    司交易發票之存根聯加蓋「已在XXX行庫辦理融資」戳記，
    僅在發票副聯上蓋上開戳記，進而指訴被告等人涉有共同詐
    欺等犯行，並非可採。
五、綜上所述，原不起訴處分書及駁回再議處分書既已詳予調查
    卷內所存證據，並敘明所憑證據及判斷理由，認無積極證據
    證明被告涉有聲請人所指訴之犯行，尚難僅以聲請人之片面
    指訴，遽認被告涉有罪嫌；且原處分所載證據取捨及事實認
    定之理由，尚無違背經驗法則或論理法則之情事，是原檢察
    官及臺灣高等法院檢察署檢察長以被告犯罪嫌疑不足，予以
    不起訴處分及駁回再議之聲請，並無不當。聲請人猶執陳詞
    ，逕向本院聲請交付審判，自無理由。本院既認本件無得據
    以交付審判之事由存在，聲請人聲請交付審判，應予駁回。
中    華    民    國    99    年    12    月    8    日
                  刑事第七庭    審判長法  官  林庚棟
                                      法  官  林勇如
                                      法  官  章曉文
以上正本證明與原本無異。
本件不得抗告。
                                      書記官  林義盛
中    華    民    國    99    年    12    月    8     日

司法院資訊處製作；財團法人民間司法改革基金會備份。
